臺灣高等法院臺中分院刑事判決　　　　　　　　　　九十三年度上易字第九四九號
　　上　訴　人　臺灣台中地方法院檢察署檢察官
　　被　　　告　甲○○
右上訴人因被告妨害自由案件，不服臺灣台中地方法院九十三年度易字第五七○號中
華民國九十三年六月二十四日第一審判決（起訴案號：臺灣台中地方法院檢察署九十
二年度偵字第二二○三五號），提起上訴，本院判決如左：
    主      文
上訴駁回。
    理      由
一、公訴意旨略以：被告甲○○於民國九十二年十月二十三日下午一時許，在臺中縣
    沙鹿鎮○○路紅竹巷二五八號其經營之「定緣居」休閒茶坊，欲與告訴人丙○○
    協商債務糾紛，惟告訴人丙○○不願與被告甲○○商談而欲離去，被告甲○○為
    阻止告訴人丙○○離去，以便繼續協商，竟將「定緣居」大門上鎖以阻止告訴人
    丙○○離去，以此強暴之方式妨害告訴人丙○○通行之權利，嗣於同日下午三時
    十分許，經告訴人丙○○報警後，由員警陳世忠到場請被告甲○○打開「定緣居
    」大門，告訴人丙○○始得通行，因認被告甲○○涉有刑法第三百零四條第一項
    強制罪嫌等語。
二、按犯罪事實應依證據認定之，無證據不得認定其犯罪事實；又不能證明被告犯罪
    者，應諭知無罪之判決，刑事訴訟法第一百五十四條第二項、第三百零一條第一
    項分別定有明文。次按認定不利於被告之事實，須依積極證據，苟積極證據不足
    為不利於被告事實之認定時，即應為有利於被告之認定，更不必有何有利之證據
    ；又事實之認定，應憑證據，如未能發現相當證據，或證據不足以證明，自不能
    以推測或擬制之方法，以為裁判之基礎，最高法院分別著有三十年上字第八一六
    號、四十年臺上字第八六號判例可資參照。再者，認定犯罪事實，所憑之證據，
    雖不以直接證據為限，間接證據亦包括在內，然無論直接或間接證據，其為訴訟
    上之證明，須於通常一般之人均不致於有所懷疑，而得確信其為真實之程度者，
    始得據之為有罪之認定，倘其證明尚未達到此一程度，而有合理性懷疑之存在時
    ，即無從為有罪之認定，此亦有最高法院七十六年臺上字第四九八六號判例可資
    參照。
三、公訴人認被告甲○○涉有刑法第三百零四條第一項強制罪嫌，無非係以告訴人丙
    ○○之指述，核與證人即警員陳世忠結證情節相符，復有現場照片二張附卷可稽
    等情，為其論據。訊據被告固坦承有於右揭時、地，將「定緣居」對外聯絡之大
    門關上等情不諱，惟堅詞否認有何強制犯行，辯稱：伊只有將鎖頭掛在門閂，並
    沒有扣上而鎖住大門，告訴人可將鎖頭取下，拉開大門自行離去等語。
四、經查：
  (一)按告訴人之告訴，係以使被告受刑事訴追為目的，是其陳述是否與事實相符，仍
    應調查其他證據以資審認（最高法院五十二年臺上字第一三○○號判例意旨參照
    ）；又按告訴人以使被告受刑事處分為目的，所陳被害情形，以及對於被告之攻
    擊，必須無瑕疵可指，而就其他方面調查又與事實相符者，始得資為判決之基礎
    （最高法院五十五年臺上字第十七號判決意旨參照）。查告訴人丙○○於警詢、
    偵查中固指陳前開大門上鎖等語（參見臺灣臺中地方法院檢察署偵查卷宗第八頁
    背面、第十九頁），惟告訴人於原審至現場履勘時陳稱：伊在那裏無法看清楚大
    門是否被鎖起來等語（參見原審刑事卷宗第三一頁背面），原審又命被告將與原
    鎖頭形式相同之鎖頭（原鎖頭已遺失）不上鎖掛在大門門閂上（如原審刑事卷宗
    第三五頁之勘驗照片二），諭請告訴人站在離大門約二、三公尺之案發時點位置
    觀看，告訴人稱：伊現在這樣看鎖，看起來是鎖上的，伊才會叫被告拿鑰匙開門
    等語（參見本院刑事卷宗第三二頁背面），則勘驗時告訴人在鎖頭僅掛在大門門
    閂上未上鎖之情形下，卻認為已上鎖而無法開啟，是告訴人指述被告案發當時將
    大門上鎖等情，非無誤認之可能，其指述並非無瑕疵可指。
　(二)證人陳世忠於偵查中及原審審理時均證稱：現場大門關著，伊墊腳往裏面看，看
    見告訴人在車旁邊走動，告訴人說被告把門鎖起來讓他無法出去，伊當時有試著
    推，但推不動，後來被告從裏面出來，伊表明身分要被告開門，被告就把大門拉
    開，但伊看不到被告是否有用鑰匙打開門，也沒有聽到用鑰匙開門之聲音等語（
    參見臺灣臺中地方法院檢察署偵查卷宗第十八、十九頁，原審刑事卷宗第五一至
    五三頁），然依當時狀況，被告既將鎖頭掛在門閂，則不論有無將鎖頭上鎖，證
    人均無法由外面直接將門拉開，是證人稱無法將門推開等語，尚不足為被告將大
    門上鎖之依據，又證人係聽聞告訴人陳述大門遭鎖上，並無實際看見上開大門上
    鎖，或看到、聽到被告用鑰匙打開鎖頭，是證人此部分證述亦無法引為對被告不
    利之證據。至告訴人提出之照片二幀，其中一張係告訴人工作室照片，與本案無
    關（參見臺灣臺中地方法院檢察署偵查卷宗第二三頁下方照片），另一張現場大
    門照片（參見臺灣臺中地方法院檢察署偵查卷宗第二三頁上方照片），因係遠距
    離拍攝，系爭鎖頭在照片中僅有米粒般大小，無法看清系爭鎖頭究係已扣上而上
    鎖，抑或僅係掛在門閂上而已，況告訴人於本院亦直承由屋內要開車出去時，車
    開到大門的前面才看到大門有扣上鎖頭，但是否有鎖住不能確定，也沒下車去試
    著開看看等語，足見該照片亦不足為被告有罪之證據。
五、綜上所述，本件除告訴人丙○○有瑕疵之指述外，尚乏積極證據足資證明被告甲
    ○○確有將大門上鎖不讓告訴人丙○○離去之強制犯行，且未達通常一般之人均
    不致於有所懷疑，而得確信其為真實之程度者，揆諸前揭條文及判例意旨，尚難
    僅憑推測或擬制之方法，即遽認被告有以強暴或脅迫之手段妨害告訴人行使權利
    之論斷。此外，本院復查無其他積極證據足資認定被告有何公訴人所指之強制犯
    行，被告之犯行既屬不能證明，原審因而以被告被訴之犯罪不能証明，諭知被告
    無罪之判決，並無違誤，檢察官上訴意旨仍執前詞，猶指被告犯罪，經核非有理
    由，應予駁回。
據上論結，應依刑事訴訟法第三百六十八條，判決如主文。
本案經檢察官乙○○到庭執行職務。
中      華      民      國　    九十三     年     九      月   二十一 　日
                                臺灣高等法院臺中分院刑事第七庭
                                      審判長法　官　林　榮　龍
                                            法  官　江　錫　麟
                                            法　官  謝  說  容
右正本證明與原本無異。
不得上訴。
                                            書記官  陳　美　利
中      華      民      國　    九十三     年     九      月   二十二 　日
                                                                        Ｒ
